【裁判字號】    98,交訴,332
【裁判日期】    990128
【裁判案由】    業務過失致死
【裁判全文】
臺灣臺中地方法院刑事判決             98年度交訴字第332號
公  訴  人  臺灣臺中地方法院檢察署檢察官
被      告  甲○○
選任辯護人  陳明發律師
上列被告因業務過失致死案件，經檢察官提起公訴（98年度調偵
字第546號），被告於準備程序中就被訴事實為有罪之陳述，受
命法官於聽取當事人之意見後，本院合議庭裁定改由受命法官獨
任以簡式審判程序審理，判決如下：
    主    文
甲○○從事業務之人，因業務上之過失致人於死，處有期徒刑陸
月，如易科罰金，以新臺幣壹仟元折算壹日；緩刑貳年。
    犯罪事實
一、甲○○係聯承、鉅曜汽車股份有限公司之修車技師，平日以
    車輛檢修為主要業務，且以駕駛客戶維修之車輛為其附隨業
    務，係從事業務之人；於民國98年7月25日17時55分許，受
    僱主指示，駕駛客戶維修保養完畢之車牌號碼M7-0099號自
    用小客車返還予客戶，遂駕車沿臺中市○○區○○路由東往
    西方向行駛，其原應注意汽車迴車前，應暫停並顯示左轉燈
    光或手勢，看清無來往車輛，並注意行人通過，始得迴轉。
    而依當時天候晴、日間有自然光線、路面乾燥、無缺陷、無
    障礙物、視距良好等情形，又無不能注意之情事，竟疏於注
    意及此，而於該路429號前處，未顯示左轉燈光並看清來往
    車輛，即貿然向左迴轉，適有未領取大型重機車駕駛執照之
    劉康煜騎乘車牌號碼JH-38號大型重機車，亦疏未注意車前
    狀況，隨時採取必要安全措施，因雙方有上開過失，致避剎
    不及，由劉康煜騎乘之大型重機車右側車身猛烈撞擊甲○○
    所駕駛之上開自用小客車左側車身，致劉康煜身體彈起撞擊
    上開自用小客車擋風玻璃後翻落地面，受有顱腦損傷、胸部
    挫傷、下肢骨折等傷害，經送行政院國軍退除役官兵輔導委
    員會臺中榮民總醫院急救，仍在到院前不治死亡；甲○○則
    因受有左手掌掌背深部撕裂併皮膚缺損、左手第5指伸指肌
    腱斷裂、左前臂皮膚撕裂等輕傷，經送林新醫院治療而未留
    在車禍事故現場。
二、案經劉康煜之父母丙○○、乙○○○告訴暨臺灣臺中地方法
    院檢察署檢察官據報相驗後自動檢舉偵查起訴。
    理    由
一、上揭犯罪事實，業據被告甲○○於警詢及偵審中坦承不諱，
    核與告訴人即被害人劉康煜之父母丙○○、乙○○○指訴及
    目擊證人蔡進祥於警詢中證述之情節相符，復有臺中市警察
    局第四分局處理相驗案件初步調查報告暨報驗書、道路交通
    事故現場圖、道路交通事故調查報告表（一）、（二）、道
    路交通事故初步分析研判表、臺中市警察局勤務指揮中心受
    理各類案件記錄單、行政院國軍退除役官兵輔導委員會臺中
    榮民總醫院法醫參考病歷摘要、檢驗部急診檢驗室報告、酒
    測值檢驗單、車籍查詢資料、車禍現場照片、相驗照片、車
    禍現場週邊錄影光碟1片等附卷可稽。又被害人劉康煜確因
    本件交通事故而受有顱腦損傷、胸部挫傷、下肢骨折等傷害
    ，經送醫急救，仍在到院前不治死亡等情，亦經檢察官督同
    檢驗員相驗明確，製有相驗屍體證明書、驗斷書及勘驗筆錄
    在卷可憑。再按汽車迴車前，應暫停並顯示左轉燈光或手勢
    ，看清無來往車輛，並注意行人通過，始得迴轉；道路交通
    安全規則道路交通安全規則第106條第5款定有明文；被告駕
    車自應注意上述道路交通安全規定。又依附卷之交通事故調
    查報告表所載，本件發生車禍事故時，天候晴、日間有自然
    光線、路面乾燥、無缺陷、無障礙物、視距良好等情形，則
    肇事彼時，被告顯無不能注意之情事，其竟疏未注意及此，
    而貿然於肇事地點迴轉。復查，本件經送臺灣省臺中市區車
    輛行車事故鑑定委員會鑑定結果，亦認定：「甲○○駕駛自
    小客車未打方向燈即貿然往左迴車，與劉康煜無駕照駕駛大
    型重機車未注意車前狀況即超車駛入來車道，同為肇事原因
    」，有該鑑定委員會98年8月22日中市行字第0985402764號
    函檢送之98年9月21日臺中市區980345案鑑定意見書乙份在
    卷足考，堪認被告確有駕駛上開自用小客車未打方向燈即貿
    然往左迴轉之過失駕駛行為無訛，雖被害人劉康煜亦有無駕
    駛執照駕駛大型重機車未注意車前狀況即超車駛入來車道之
    肇事原因而對於本件車禍事故之發生亦有過失，惟仍無解於
    被告應負之過失責任，附此敘明。再被告上開過失行為直接
    造成被害人劉康煜受傷後不治死亡，其過失駕駛行為與死亡
    結果間具有相當因果關係，被告應負過失傷害之責任至明。
    綜上所述，本件事證明確，被告犯行，堪予認定。
二、按刑法上所謂業務，係指個人基於其社會地位繼續反覆所執
    行之事務，其主要部分之業務固不待論，即為完成主要業務
    所附隨之準備工作與輔助事務，亦應包括在內（最高法院71
    年台上字第1550號判例意旨參照）。又汽車駕駛人之駕駛工
    作，乃隨時可致他人身體生命於危險之行為，並係具有將該
    行為繼續，反覆行使之地位之人。因此應有經常注意俾免他
    人於危險之特別注意義務，故其駕駛車輛本屬其社會活動之
    一，在社會上有其特殊之屬性（地位），其本於此項屬性（
    地位）而駕車，自屬基於社會生活上之地位而反覆執行事務
    ，因之，在此地位之駕車，不問其目的為何，均應認其係業
    務之範圍（最高法院75年度台上字第1685號判例意旨參照）
    ，亦不因其駕駛時為上班或下班時間而有差別（最高法院92
    年度台上字第4251號判決意旨參照），也不問其駕車時間、
    目的及車輛種類（大、小、客、貨車）而有異（最高法院96
    年度台上字第1313號判決意旨參照）。查被告甲○○任職於
    聯承、鉅曜汽車股份有限公司擔任修車技師，平日雖以車輛
    檢修為其主要業務，但其本次受僱主之指示代客駕駛客戶維
    修保養完畢之車輛返還予客戶，其駕駛客戶之車輛亦為其附
    隨業務，係從事駕車業務之人，核其所為，係犯刑法第276
    條第2項之從事業務之人，因業務上之過失致人於死罪。爰
    審酌被告行車未遵守交通規則而過失致人於死之行為，雖非
    如故意行為之惡性重大，但被告對於本案車禍之發生，確實
    具有前揭過失，並造成被害人劉康煜死亡之悲劇，被害人家
    屬之精神、心理亦因之受嚴重創傷，內心之悲痛、遺憾，經
    久難以平息、彌補；被告之過失程度、肇事之情節，及被告
    犯罪後坦承犯行，知所悔悟之犯後態度，且已與被害人家屬
    達成和解，獲取被害人家屬之諒解等一切情狀，量處如主文
    所示之刑，並諭知易科罰金之折算標準，以示懲儆。末查，
    被告前未曾因故意犯罪受有期徒刑以上刑之宣告，有臺灣臺
    中地方法院檢察署刑案資料查註紀錄表及臺灣高等法院被告
    前案紀錄表附卷可稽，而被告於本院審理中已獲取被害人家
    屬之諒解，並與被害人家屬達成和解，有本院98年度司中調
    字第1530號調解程序筆錄乙份在卷可考，足見被告經本次罪
    刑之宣告後，已知所警惕，而無再犯之虞，本院認前開對其
    宣告之刑，以暫不執行為適當，依刑法第74條第1項第1款規
    定，諭知緩刑2年，以勵自新。
據上論斷，應依刑事訴訟法第273條之1第1項、第299條第1項前
段，刑法第276條第2項、第41條第1項前段、第74條第1項第1款
，刑法施行法第1條之1，判決如主文。
中    華    民    國    99    年    1     月    28    日
                    交通法庭  法  官  許月馨
以上正本證明與原本無異。
如不服本判決應於收受送達後10日內向本院提出上訴書狀，並應
敘述具體理由；其未敘述上訴理由者，應於上訴期間屆滿後20日
內向本院補提理由書（均須按他造當事人之人數附繕本）「切勿
逕送上級法院」。
                              書記官  黃美雲
中    華    民    國    99    年    1     月    28    日
附錄本案論罪科刑法條：
中華民國刑法第276條：
因過失致人於死者，處二年以下有期徒刑、拘役或二千元以下罰
金。
從事業務之人，因業務上之過失犯前項之罪者，處五年以下有期
徒刑或拘役，得併科三千元以下罰金。

司法院資訊處製作；財團法人民間司法改革基金會備份。
